臺灣高等法院臺南分院刑事裁定
111年度毒抗字第111號
抗  告  人  盧文烈



上列抗告人因強制戒治案件（臺灣嘉義地方檢察署110年度毒偵
緝字第262號、111年度聲戒字第6號），不服臺灣嘉義地方法院
中華民國111年1月18日111年度毒聲字第14號裁定，提起抗告，
本院裁定如下：
    主  文
抗告駁回。　
    理  由
一、抗告意旨略以：不服心理醫師評估短短3分鐘判定抗告人有
    無施用毒品傾向，心理醫師以自由心證猜測讓抗告人不服，
    心理師評估判決前科紀錄25分、臨床評估31分、社會穩定度
    5分，合計61分，綜合判決不服，抗告人沒有吸菸，這2分怎
    麼列入？抗告人於觀察勒戒期間，心存悔悟，謹守份際，遵
    守規則，期盼能爭取好成績，勒戒成功，再次回歸社會。依
    刑法第2條規定，行為後法律有變更者，適用行為時之法律
    ，但修正後之規定更有利於行為人者，應適用有利於行為人
    之規定，法規既已經最高法院裁定修正，應就本案摒棄修正
    前之評分標準，撤銷原裁定，以符公平、公正等語。
二、觀察、勒戒後，檢察官或少年法院（地方法院少年法庭）依
    據勒戒處所之陳報，認受觀察、勒戒人無繼續施用毒品傾向
    者，應即釋放，並為不起訴之處分或不付審理之裁定；認受
    觀察、勒戒人有繼續施用毒品傾向者，檢察官應聲請法院裁
    定或由少年法院（地方法院少年法庭）裁定令入戒治處所強
    制戒治，其期間為6個月以上，至無繼續強制戒治之必要為
    止，但最長不得逾1年，毒品危害防制條例第20條第2項定有
    明文。勒戒處所應注意觀察受觀察、勒戒人在所情形，經醫
    師研判其有或無繼續施用毒品傾向後，至遲應於觀察、勒戒
    期滿之15日前，陳報該管檢察官或少年法院（庭），觀察勒
    戒處分執行條例第8條第1項亦定有明文。依據上開規定，受
    觀察、勒戒人有無繼續施用毒品之傾向，係由醫師研判。而
    關於有無繼續施用毒品傾向之評估標準，法務部已於110年3
    月26日以法矯字第11006001760號函修正頒布「有無繼續施
    用毒品傾向評估標準紀錄表」、「有無繼續施用毒品傾向評
    估標準評分說明手冊」，經查：　
㈠、抗告人合於毒品危害防制條例第20條第1項、第3項所規定，3
    年後再犯應再予觀察、勒戒要件，有臺灣高等法院被告前案
    紀錄表可查，而109年1月15日修正公布、同年7月15日施行
    之毒品危害防制條例第20條第3項規定，犯第10條之罪於觀
    察、勒戒或強制戒治執行完畢釋放後，3年後再犯第10條之
    罪者，適用本條前2項之規定。上開所謂「3年後再犯」，只
    要本次再犯（不論修正施行前、後）距最近1次觀察、勒戒
    或強制戒治執行完畢釋放，已逾3年者，即該當之，不因其
    間有無犯第10條之罪經起訴、判刑或執行而受影響，為最高
    法院大法庭109年度台上大字第3826號裁定闡述明確，本件
    抗告人雖曾經執行觀察、勒戒及強制戒治，然因上開強制戒
    治執行完畢日期距離本次再犯已達3年以上，自仍有毒品危
    害防制條例第20條第1項、第3項規定之適用。　　　
㈡、抗告人經法務部○○○○○○○○附設勒戒處所評估後，認為有繼續
    施用之傾向，此為抗告人之有無繼續施用毒品傾向證明書及
    評估標準紀錄表所載明，其內容略以：前科紀錄行為共計25
    分（分別為毒品犯罪相關司法紀錄：上限10分；其他犯罪相
    關紀錄：10分；入所時尿液檢驗一種毒品反應：5分），臨
    床評估共計31分（分別為合法物質濫用：菸、酒4分；使用
    年數超過1年：10分；精神疾病共病（含反社會人格）：10
    分；臨床綜合評估7分），社會穩定度為5分（入所後無家人
    探視），以上合計為61分，應評估為有繼續施用毒品之傾向
    ，核其上開內容，並無違反卷內證據資料之處。其中毒品犯
    罪相關紀錄，每筆5分，抗告人毒品犯罪相關紀錄超過2筆以
    上（臺灣臺中地方法院81年度易字第2694號、本院84年度上
    易字第547號等），加計上限10分，已與修正前有無繼續施
    用毒品傾向評估標準紀錄表採取累計加分之方式有別，對受
    評估人而言更為有利。其他犯罪紀錄每筆2分，加計上限10
    分（依序為臺灣嘉義地方法院74年度易緝字第2號竊盜案件
    、83年度易字第1591號賭博案件、改制前臺灣板橋地方法院
    73年度易字第2942號偽造文書案件、73年度訴字第865號竊
    盜案件、臺灣高等法院81年度交上易字第180號過失傷害案
    件），以上均核無不合。至於其餘臨床評估、社會穩定度評
    估事項，因強制戒治屬於治療性質之保安處分，目的重在治
    療而非處罰，因而關於是否有繼續施用之傾向，並非單以犯
    罪前科紀錄為衡定標準，仍應參酌醫療專業人員之評估意見
    ，此所以觀察勒戒處分執行條例第8條第1項規定，應由醫師
    研判有無繼續施用毒品傾向，再由檢察官聲請法院裁定強制
    戒治，本件既經醫師綜合被吿前科紀錄與行為表現、臨床評
    估等因素，認為被告有繼續施用之傾向，其評估與卷內證據
    又無不合之處，自得作為法院裁定是否強制戒治之依據。　
    　
㈢、至於抗告意旨指摘，抗告人並未吸菸部分，經本院函查法務
    部○○○○○○○○附設勒戒處所，其函覆略以：關於「合法物質濫
    用種類」-菸、酒得分4分，係由醫療人員分別於110年12月8
    日、110年12月21日晤談過程紀錄表示，抗告人有吸菸、飲
    酒之情況等語，有該所111年2月15日函文及所附個案資料與
    治療紀錄可憑（本院卷第47-53頁），是有無繼續施用毒品
    傾向評估標準紀錄表上開部分之記載，並非無據，則本件評
    估結果，抗告人總分達61分，應評定為有繼續施用毒品傾向
    ，並無違誤之處，自得作為法院裁定是否強制戒治之依據。
    另本件被告施用毒品時間為109年12月17日，其行為後關於
    強制戒治之毒品危害防制條例第20條規定並無修正，尚無法
    律修正之適用問題，併予敘明。
三、綜上，法務部○○○○○○○○附設勒戒處所適用110年3月26日修正
    頒布之「有無繼續施用毒品傾向評估標準紀錄表」、「有無
    繼續施用毒品傾向評估標準評分說明手冊」進行評估，原裁
    定參酌評估意見後，依毒品危害防制條例第20條第2項後段
    、第3項（原裁定漏引）規定，裁定令抗告人入戒治處所強
    制戒治，期間為6個月以上，至無繼續強制戒治之必要為止
    ，最長不得逾1年，核無違誤，抗告人之抗告為無理由，應
    予駁回。
四、應適用之法律：刑事訴訟法第412條。
中　　華　　民　　國　　111 　年　　2 　　月　　23　　日
                  刑事第一庭    審判長法　官  楊清安
                                      法　官  陳顯榮
                                      法　官  蕭于哲
以上正本證明與原本無異。
不得再抗告。
　　　　　　　　　　　　　　　　　　　書記官  鄭信邦
中　　華　　民　　國　　111 　年　　2 　　月　　23　　日